臺灣高等法院臺中分院刑事裁定　　　　　　　　　九十三年度毒抗字第二六九號
　　抗告人　臺灣臺中地方法院檢察署檢察官
　　被告　　甲○○
右抗告人因被告違反毒品危害防制條例案件，聲請觀察勒戒，不服臺灣臺中地方法院
中華民國九十三年三月四日裁定（案號：民國九十三年度毒聲字第一一三號），提起
抗告，本院裁定如左：
    主  文
原裁定撤銷，發回臺灣臺中地方法院。
    理  由
一、檢察官聲請意旨略以：被告甲○○前因施用毒品案件，經觀察、勒戒後，認無繼
    續施用毒品傾向，由檢察官於民國（下同）九十二年五月十六日，以九十二年度
    毒偵字第一二七三號不起訴處分。然被告甲○○又基於概括犯意，自九十二年十
    月份起，至九十二年十二月十日當日或往前回溯四至五日內某時，連續在臺灣地
    區內其車上等處，施用第一級毒品海洛因多次。另於九十二年十二月十日當日或
    往前回溯四至五日內某時，在某不詳處所，施用第二級毒品安非他命至少一次。
    嗣為警於九十二年十二月十日十四時許，在臺中市○○區○○路二段二九七之八
    巷四號住處查獲。爰依毒品危害防制條例第二十條第一項及觀察勒戒處分執行條
    例第三條第一項，聲請裁定將被告送勒戒處所觀察、勒戒等語。
二、原裁定以按毒品危害防制條例業於九十二年七月九日修正公布，並於九十三年一
    月九日生效施行，本件聲請人所指被告施用毒品之時間，雖在新法施行前，惟本
    案係於九十三年一月七日繫屬於臺灣臺中地方法院檢察署，於九十三年一月三十
    日繫屬於原審法院，繫屬於原審法院之時點已在修正施行後，故非屬修正後現行
    毒品危害防制條例第三十五條所規定之「中華民國九十二年六月六日本條例修正
    施行前繫屬之施用毒品案件」，是無修正後現行毒品危害防制條例第三十五條第
    二項「適用最有利於行為人之法律」問題，又因觀察勒戒之刑事處遇程序係屬保
    安處分之性質，自應回歸刑法第二條第二項規定，適用裁判時之法律，本件被告
    係於不起訴處分後五年內再犯之情形，依修正後之毒品危害防制條例第二十三條
    第二項規定，應依法追訴，因認檢察官之聲請於法不合，裁定駁回。
三、抗告意旨略以：被告前因施用毒品案件，經觀察、勒戒後，認無繼續施用毒品傾
    向，由抗告人於九十二年五月十六日，以九十二年度毒偵字第一二七三號不起訴
    處分。然被告甲○○又基於概括犯意，自九十二年十月份起，至九十二年十二月
    十日當日或往前回溯四至五日內某時，連續在臺灣地區內其車上等處，施用第一
    級毒品海洛因多次。另於九十二年十二月十日當日或往前回溯四至五日內某時，
    在某不詳處所，施用第二級毒品安非他命至少一次，有中山醫學大學附設醫院藥
    物濫用檢測中心報告書乙份附卷可稽。被告犯罪時間在毒品危害防制條例修正施
    行前，案件繫屬偵查時間亦在修正施行前，是抗告人即應依同條例第三十五條第
    一項第二款及第二項之規定，依修正施行前較有利於行為人之規定聲請觀察勒戒
    云云。
四、按毒品危害防制條例業於九十二年七月九日修正，並於九十三年一月九日起施行
    ，依修正後之該條例第三十五條第一項第二款規定「於中華民國九十三年一月九
    日本條例修正施行前繫屬之施用毒品案件，於修正施行後，適用修正後之規定，
    並依下列方式處理：二、偵查中之案件，由檢察官依修正後規定處理之。」，同
    條第二項復規定「前項情形，依修正前之規定有利於行為人者，適用最有利於行
    為人之法律。」。經查，本件被告甲○○施用毒品期間為九十二年十月起至同年
    十二月十日當日或往前回溯四至五日日內某時，嗣為臺中市警察局第六分局於同
    年十二月十日十四時許在其住處查獲，於九十三年一月五日移送臺灣臺中地方法
    院檢察署偵辦，係於毒品危害防制條例修正施行前即已繫屬偵查中，依前揭規定
    應比較新舊法，並依最有利於行為人之法律定其適用之準據，而被告前因施用毒
    品案件，經觀察勒戒後，認無繼續施用毒品之傾向，於九十二年五月十六日經臺
    灣臺中地方法院檢察署檢察官以九十二年度毒偵字第一二七三號不起訴處分確定
    ，復犯本件連續施用第一、二級毒品犯行，核屬五年內再犯之案件，依修正施行
    後之毒品危害防制條例第二十三條第二項規定，固應逕予追訴，惟比較修正施行
    前之毒品危害防制條例關於一犯經觀察勒戒不起訴處分後，五年內再犯（即二犯
    ）之施用毒品案件，仍應先經聲請法院裁定送執行觀察勒戒，苟經觀察勒戒後評
    定為有施用毒品傾向者，始追訴刑責，苟經評定為無繼續施用毒品傾向，則依法
    為不起訴處分，從而本件以修正施行前之毒品危害防制條例較有利於被告，自應
    適用修正前之毒品危害防制條例第二十條第一項之規定。原裁定法院未察，認本
    件應適用修正後之毒品危害防制條例第二十三條第二項之依法追訴，尚有未洽，
    檢察官抗告意旨，據此指摘原裁定不當，非無理由，應由本院將原裁定撤銷發回
    原裁定法院，更為適當之處理。
五、據上論斷，應依刑事訴訟法第四百十三條前段，裁定如主文。
中     華     民     國     九十三     年      四      月     十四      日
                                   臺灣高等法院臺中分院刑事第一庭
                                         審判長法  官　陳　紀　綱
                                               法　官  方  艤  駐
                                               法　官　陳　登　源
右正本證明與原本無異。
不得再抗告。
                                               書記官　林　明　冬
中     華     民     國     九十三     年      四      月     十五      日
                                                              　　　　　Ｆ
